---
output:
  html_document: default
  pdf_document: default
---
EDA do Data Set Wine Quality por Ericsson Graciolli
para a Disciplina de TCC da Pós-graduação de 
Ciência de Dados e Big Data da PuC Minas.
========================================================

```{r echo=FALSE, message=FALSE, warning=FALSE, packages}
# Carregue aqui todos os pacotes utilizados 
# na sua análise realizada neste arquivo fonte.

library(ggplot2)
library(scales)
library(memisc)
library(RColorBrewer)
library(lattice)
library(MASS)
library(dplyr)
library(reshape)
library(gridExtra)
library('RCurl')
library('bitops')
library(reshape)
library(plyr)
library(GGally)
library(ggpubr)
library(tidyverse)
library(Hmisc)
library(corrplot)
library(ggpubr)
library(grid)
suppressMessages(library(psych))
```

```{r echo=FALSE, Load_the_Data}
# Carregamento dos dados disponibilizados no repositório
# Wine Quality Data Set (https://archive.ics.uci.edu/ml/datasets/Wine%2BQuality)
#getwd()
#As bases de dados serão armazenadas nas variaveis vinho_tinto e vinho_branco
vinho_tinto <- read.csv('winequality/winequality-red.csv', sep = ";")
vinho_branco <- read.csv('winequality/winequality-white.csv', sep = ";")

#Vamos observar a estrutura de variaveis presentes na base de dados
#str(vinho_tinto)
#str(vinho_branco)

#E também visualizaremos um sumário para cada variavel, informandos os valores 
#dos quartis;
summary(vinho_tinto)
summary(vinho_branco)

#Criaremos uma variavel categorica para refletir os valores atribuidos a 
#variavel quality e facilitar as proximas analises.
vinho_tinto$avaliacao <- ifelse(vinho_tinto$quality <= 4, 'baixa', ifelse(
  vinho_tinto$quality <= 6, 'média', 'alta'))

vinho_branco$avaliacao <- ifelse(vinho_branco$quality <= 4, 'baixa', ifelse(
  vinho_branco$quality <= 6, 'média', 'alta'))

#Ordenando pela variavel avaliacao
vinho_tinto$avaliacao <- ordered(vinho_tinto$avaliacao,
                       levels = c('baixa', 'média', 'alta'))

vinho_branco$avaliacao <- ordered(vinho_branco$avaliacao,
                       levels = c('baixa', 'média', 'alta'))

```

# Conhecendo os conjuntos de dados

O conjunto de dados winequality-red possui 1599 observações e 12 variaveis 
relacionadas. Sendo que para facilitar as análises posteriores foi criada uma 
nova variável chamada de 'avaliacao'.

O conjunto de dados winequality-white possui 4898 observações e 12 variaveis 
relacionadas. Sendo que para facilitar as análises posteriores foi criada uma 
nova variável chamada de 'avaliacao'.

Nos histogramas abaixo distribuiremos as obserções de acordo do os valores 
atribuídos à variável quality.

### Histograma da variável qualidade segmentada por avaliação para cada tipo de vinho

```{r echo=FALSE, Univariate_Plots}
#Histograma da variavel qualidade segmentada por avaliacao
p1 <- ggplot(aes(quality, fill = avaliacao), data = vinho_tinto) +
  geom_histogram() +
  xlab("Nota de Qualidade") + 
  ylab("Nº de observações") +
  ggtitle("Qualidade dos Vinhos Tintos")

p2 <- ggplot(aes(quality, fill = avaliacao), data = vinho_branco) +
  geom_histogram() +
  xlab("Nota de Qualidade") + 
  ylab("Nº de observações") +
  ggtitle("Qualidade dos Vinhos Brancos")

grid.arrange(p1, p2, ncol=2)
```

### Matriz de correlação entre as variáveis do conjunto de dados

Por meio da matriz de correlação podemos encontrar os relacionamentos mais
significativos entre as variáveis do conjunto de dados.

```{r echo=FALSE, Bivariate_Plots}
#Criando uma matriz de correlação entre as variaveis
M <- cor(vinho_tinto %>%
    # removendo colunas não numéricas
    dplyr::select(-avaliacao) %>%
    mutate(
      # Quality precisa estar no formato numérico
      quality = as.numeric(quality)
    )
  )

title <- "Matriz de Correlação vinhos Tintos"
corrplot(M, method="number", tl.cex = 0.8, number.cex=0.70, tl.col="black", 
         tl.srt=45, title = title, mar=c(0,0,1,0))


N <- cor(vinho_branco %>%
    # removendo colunas não numéricas
    dplyr::select(-avaliacao) %>%
    mutate(
      # Quality precisa estar no formato numérico
      quality = as.numeric(quality)
    )
  )

title <- "Matriz de Correlação vinhos Brancos"
corrplot(N, method="number", tl.cex = 0.8, number.cex=0.70, tl.col="black", 
         tl.srt=45, title = title, mar=c(0,0,1,0))


#Criando uma matriz de correlação entre as variaveis
#pairs.panels(vinho_tinto,pch=".", main="Correlação entre as variáveis")

#=========================

```

### Box plot entre Teor Alcoólico e Qualidade

Como existe uma correlação significativa entre as variáveis alcohol e quality 
para ambos os tipos de vinho, podemos analisar adistribuição das observações 
entre as categorias de Avaliação.
E verificamos que existe uma diferenciação do teor alcoólico dos vinhos com 
uma avaliação mais alta.

```{r echo=FALSE, Bivariate_Plots_2}
#As tres maiores correlações estão entre qualidade e: alcohol, volatile.acidity 
#e sulphates

#Box plot - Alcohol x quality, segmentado por Avaliacao
#ggplot(aes(x=quality, y=alcohol, color=avaliacao), data=vinho_tinto) +
#  geom_boxplot() +
#  geom_jitter(alpha=1/8) +
#  facet_wrap(~avaliacao) +
#  scale_color_brewer(type='qual')

p1 <- ggplot(aes(x=avaliacao, y=alcohol), data=vinho_tinto) +
  #geom_jitter(alpha=1/8) +
  geom_boxplot() +
  stat_summary(fun.y=mean, geom="point", shape=4) +
  xlab("Avaliação") +
  ylab("Alcohol (% by volume)") +
  ggtitle("Teor Alcoólico dos Vinhos Tintos")

p2 <- ggplot(aes(x = quality, y = alcohol), data = vinho_tinto) +
  geom_smooth(aes(color=avaliacao), stat = "summary", fun.y = mean) +
  xlab("Qualidade") +
  ylab("Alcohol (% by volume)")

p3 <- ggplot(aes(x=avaliacao, y=alcohol), data=vinho_branco) +
  #geom_jitter(alpha=1/8) +
  geom_boxplot() +
  stat_summary(fun.y=mean, geom="point", shape=4) +
  xlab("Avaliação") +
  ylab("Alcohol (% by volume)") +
  ggtitle("Teor Alcoólico dos Vinhos Brancos")

p4 <- ggplot(aes(x = quality, y = alcohol), data = vinho_branco) +
  geom_smooth(aes(color=avaliacao), stat = "summary", fun.y = mean) +
  xlab("Qualidade") +
  ylab("Alcohol (% by volume)")

grid.arrange(p1, p2, p3, p4, ncol=2)
```

### Box plot entre Volatile.acidity e Quality

Também existe uma correlação significativa entre as variáveis volatie.acidity e 
quality para os vinhos tintos e que não se repete para os vinhos brancos.
Para os vinhos tintos, observamos que a volatile.acidity cai de acordo com que
as notas de qualidade aumentam.

```{r}
#Box plot - Volatile.acidity x quality, segmentado por Avaliacao
#ggplot(aes(x=quality, y=volatile.acidity, color=avaliacao), data=vinho_tinto) +
#  geom_boxplot() +
#  geom_jitter(alpha=1/8) +
#  facet_wrap(~avaliacao) +
#  scale_color_brewer(type='qual')

p1 <- ggplot(aes(x=avaliacao, y=volatile.acidity), data=vinho_tinto) +
  #geom_jitter(alpha=1/8) +
  geom_boxplot() +
  stat_summary(fun.y=mean, geom="point", shape=4) +
  xlab("Avaliação") +
  ylab("Volatile acidity (acetic acid - g / dm^3)") +
  ggtitle("Acidez Volátil dos Vinhos Tintos")

p2 <- ggplot(aes(x = quality, y = volatile.acidity), data = vinho_tinto) +
  geom_smooth(aes(color=avaliacao), stat = "summary", fun.y = mean) +
  xlab("Qualidade") +
  ylab("Volatile acidity (acetic acid - g / dm^3)")

p3 <- ggplot(aes(x=avaliacao, y=volatile.acidity), data=vinho_branco) +
  #geom_jitter(alpha=1/8) +
  geom_boxplot() +
  stat_summary(fun.y=mean, geom="point", shape=4) +
  xlab("Avaliação") +
  ylab("Volatile acidity (acetic acid - g / dm^3)") +
  ggtitle("Acidez Volátil dos Vinhos Brancos")

p4 <- ggplot(aes(x = quality, y = volatile.acidity), data = vinho_branco) +
  geom_smooth(aes(color=avaliacao), stat = "summary", fun.y = mean) +
  xlab("Qualidade") +
  ylab("Volatile acidity (acetic acid - g / dm^3)")

grid.arrange(p1, p2, p3, p4, ncol=2)

```

### Box plot entre Density e Quality

Já para o conjunto de dados de vinho branco, há uma correlação identificável 
entre as variáveis density e quality. Assim, podemos analisar a distribuição 
das observações entre as categorias de Avaliação. Infelizmente como a correlação
entre as variáveis não é tão elavada, não foi possível identificar com ênfase no
gráfico a segmentação entre classes de avaliação.

```{r}
p1 <- ggplot(aes(x=avaliacao, y=density), data=vinho_tinto) +
  #geom_jitter(alpha=1/8) +
  geom_boxplot() +
  stat_summary(fun.y=mean, geom="point", shape=4) +
  scale_y_continuous(limits = c(0.990,1.005))  +
  xlab("Avaliação") +
  ylab("Density (g / cm^3)") +
  ggtitle("Densidade dos Vinhos Tintos")

p2 <- ggplot(aes(x = quality, y =density), data = vinho_tinto) +
  #geom_point(alpha = 1/10, size = 1/2, position = 'jitter') +
  #geom_smooth(aes(), stat = "summary", fun.y = mean) +
  geom_smooth(aes(color=avaliacao), stat = "summary", fun.y = mean)+
  scale_y_continuous(limits = c(0.990,1.005)) +
  xlab("Qualidade") +
  ylab("Density (g / cm^3)")

p3 <- ggplot(aes(x=avaliacao, y=density), data=vinho_branco) +
  #geom_jitter(alpha=1/8) +
  geom_boxplot() +
  stat_summary(fun.y=mean, geom="point", shape=4) +
  scale_y_continuous(limits = c(0.990,1.005))  +
  xlab("Avaliação") +
  ylab("Density (g / cm^3)") +
  ggtitle("Densidade dos Vinhos Brancos")

p4 <- ggplot(aes(x = quality, y =density), data = vinho_branco) +
  #geom_point(alpha = 1/10, size = 1/2, position = 'jitter') +
  #geom_smooth(aes(), stat = "summary", fun.y = mean) +
  geom_smooth(aes(color=avaliacao), stat = "summary", fun.y = mean) +
  scale_y_continuous(limits = c(0.990,1.005)) +
  xlab("Qualidade") +
  ylab("Density (g / cm^3)")

grid.arrange(p1, p2, p3, p4, ncol=2)

```

### Relação entre Qualidade e as três variáveis com maior correlação para cada tipo de vinho

Após analisarmos cada uma das uma das correlações de forma individualizada, 
podemos construir uma visão consolidada entre elas. E verificamos o 
comportamento de cada uma delas com o aumento das notas de qualidade, onde 
alcohol tem uma variação positiva, volatile.acidity negativa e sulphates segue 
uma distribuição normal, no caso dos vinhos tintos.

```{r}
# Relacao Qualidade e tres variaveis com mais correlacao para os vinhos tinto

p1 <- ggplot(aes(x = alcohol, y =quality), data = vinho_tinto) +
  geom_point(alpha = 1/10, size = 1/2, position = 'jitter') +
  #geom_line(aes(), stat = "summary", fun.y = mean)
  geom_smooth(se = FALSE,color='red') +
  xlab("% by volume") +
  ylab("Qualidade") +
  ggtitle("Alcohol")

p2 <- ggplot(aes(x = volatile.acidity, y =quality), data = vinho_tinto) +
  geom_point(alpha = 1/10, size = 1/2, position = 'jitter') +
  #geom_line(aes(), stat = "summary", fun.y = mean)
  geom_smooth(se = FALSE,color='red') +
  xlab("Acetic acid - g / dm^3") +
  ylab("Qualidade") +
  ggtitle("Volatile.acidity")

p3 <- ggplot(aes(x = sulphates, y =quality), data = vinho_tinto) +
  geom_point(alpha = 1/10, size = 1/2, position = 'jitter') +
  #geom_line(aes(), stat = "summary", fun.y = mean)
  geom_smooth(se = FALSE,color='red') +
  scale_x_log10() +
  xlab("potassium sulphate - g / dm3") +
  ylab("Qualidade") +
  ggtitle("Sulphates")

grid.arrange(p1, p2, p3, ncol=3, top = textGrob("3 variáveis com maior correlação - vinhos tintos",gp=gpar(fontsize=18,font=3)))

```

No caso dos vinhos brancos, observamos que o aumento das notas de qualidade, acompanha 
uma variação positiva para o teor alcoólico, negativa para densidade e cloretos.


```{r}
# Relacao Qualidade e tres variaveis com mais correlacao para os vinhos brancos

p1 <- ggplot(aes(x = alcohol, y =quality), data = vinho_branco) +
  geom_point(alpha = 1/10, size = 1/2, position = 'jitter') +
  #geom_line(aes(), stat = "summary", fun.y = mean)
  geom_smooth(se = FALSE,color='red') +
  xlab("% by volume") +
  ylab("Qualidade") +
  ggtitle("Alcohol")

p2 <- ggplot(aes(x = density, y =quality), data = vinho_branco) +
  geom_point(alpha = 1/10, size = 1/2, position = 'jitter') +
  #geom_line(aes(), stat = "summary", fun.y = mean)
  geom_smooth(se = FALSE,color='red')  +
  scale_x_continuous(limits = c(0.990,quantile(vinho_branco$density, 0.99))) +
  xlab("g / cm^3") +
  ylab("Qualidade") +
  ggtitle("Density")

p3 <- ggplot(aes(x = chlorides, y =quality), data = vinho_branco) +
  geom_point(alpha = 1/10, size = 1/2, position = 'jitter') +
  #geom_line(aes(), stat = "summary", fun.y = mean)
  geom_smooth(se = FALSE,color='red') +
  scale_x_log10() +
  xlab("sodium chloride - g / dm^3") +
  ylab("Qualidade") +
  ggtitle("Chlorides")

grid.arrange(p1, p2, p3, ncol=3, top = textGrob("3 variáveis com maior correlação - vinhos brancos",gp=gpar(fontsize=18,font=3)))
```

### O relacionamento entre Alcohol, Volatile.acidity e Quality nos vinhos tintos

Como os maiores índices de correlação da variável quality são com as variáveis
alcohol e volatile.acidity para o conjunto de dados dos vinhos tintos, iremos representá-las em um gráfico segmentado pelo
grau de avaliação.


```{r echo=FALSE, Multivariate_Plots}
#
#Quality possui as maiores correlações com as variaveis: alcohol e volatile.acidity. No grafico abaixo relacionamos alcohol e volatile.acidity, destacando a variavel quality e segmentando a visualização por Avaliação.
ggplot(data = vinho_tinto, aes(x = alcohol, y = volatile.acidity, color=as.factor(quality))) +
    facet_wrap(~avaliacao) +
    scale_x_continuous(lim = c(8, quantile(vinho_tinto$alcohol, 0.99))) +
    scale_y_continuous(lim = c(0, quantile(vinho_tinto$volatile.acidity, 0.99))) +
    geom_point(alpha = 0.2, size = 3, position = 'jitter') +
  scale_color_brewer(type = 'qual',
    guide = guide_legend(title = 'Avaliação', reverse = T,
    override.aes = list(alpha = 1, size = 2)), palette = 1) +
    stat_smooth(method = 'lm') +
  xlab("Alcohol (% by volume)") +
  ylab("Volatile acidity (acetic acid - g / dm^3)") +
  ggtitle("Relacionamento dos vinhos tintos entre Teor Alcoólico e Acidez Volátil")

#====================

```

### O relacionamento entre Alcohol, Density e Quality nos vinhos brancos

Como os maiores índices de correlação da variável quality são com as variáveis
alcohol e volatile.acidity para o conjunto de dados dos vinhos brancos, iremos representá-las em um gráfico segmentado pelo
grau de avaliação.


```{r}
#
#Quality possui as maiores correlações com as variaveis: alcohol e volatile.acidity. No grafico abaixo relacionamos alcohol e volatile.acidity, destacando a variavel quality e segmentando a visualização por Avaliação.
ggplot(data = vinho_branco, aes(x = alcohol, y = density, color=as.factor(quality))) +
    facet_wrap(~avaliacao) +
    scale_x_continuous(lim = c(8, quantile(vinho_branco$alcohol, 0.99))) +
    scale_y_continuous(lim = c(0.990, quantile(vinho_branco$density, 0.99))) +
    geom_point(alpha = 0.075, size = 3, position = 'jitter') +
  scale_color_brewer(type = 'qual',
    guide = guide_legend(title = 'Avaliação', reverse = T,
    override.aes = list(alpha = 1, size = 2)), palette = 1) +
    stat_smooth(method = 'lm') +
  xlab("Alcohol (% by volume)") +
  ylab("Density (g / cm^3)") +
  ggtitle("Relacionamento dos vinhos brancos entre Teor Alcoólico e Densidade")
```

#Referências utilizadas:

* https://s3.amazonaws.com/content.udacity-data.com/courses/ud651/diamondsExample_2016-05.html
* http://rstudio-pubs-static.s3.amazonaws.com/198466_b17daa66ce6748a6a91cd27017608720.html
* http://rstudio-pubs-static.s3.amazonaws.com/53416_83b9685bc8c54afebcbb1e65a7c688fc.html
* https://rpubs.com/inageorgescu/whitewine2
* http://www.sthda.com/english/wiki/visualize-correlation-matrix-using-correlogram
* https://www.wardsci.com/www.wardsci.com/images/Chemistry_of_Wine.pdf
* https://revistaadega.uol.com.br/artigo/o-alcool-e-acidez-dos-vinhos_6055.html
* https://rpubs.com/szon0111/P4#targetText=Wine%20seems%20to%20have%20better,is%20between%208%20and%2010
* http://periodicos.ses.sp.bvs.br/scielo.php?script=sci_arttext&pid=S0073-98552011000200009&lng=pt&nrm=iso
